【裁判字號】    95,上易,1042
【裁判日期】    950629
【裁判案由】    過失傷害
【裁判全文】
臺灣高等法院刑事判決                95年度上易字第1042號
上  訴  人  台灣宜蘭地方法院檢察署檢察官
上  訴  人
即  被  告  甲○○
上列上訴人因過失傷害案件，不服臺灣宜蘭地方法院95年度易字
第69號，中華民國95年4月20日第一審判決（起訴案號：臺灣宜
蘭地方法院檢察署95年度偵字第302號），提起上訴，本院判決
如下：
    主  文
上訴駁回。
    事  實
一、甲○○前因違反著作權法案件，經原法院以89年度易字第37
    2號判決判處有期徒刑三月，如易科罰金，以三百元折算一
    日確定，於民國89年11月30日易科罰金執行完畢。甲○○自
    民國93年10月間起，即以每月新臺幣（下同）19000元之代
    價受僱於乙○○，為乙○○照顧其幼女黃悅慈（92年5月8日
    生，於本案事發時尚未滿三足歲。），為從事職業褓姆業務
    之人。甲○○於94年11月17日17時許，在宜蘭縣宜蘭市○○
    路○段107號2樓住宅內廚房，餵食黃悅慈食用稀飯後，本應
    注意黃悅慈當時身高已達100餘公分，已會自行行走，但黃
    悅慈對於危險物品之認知、理解能力不足，理應保持黃悅慈
    週遭環境之安全，使黃悅慈遠離危險物品，且依當時客觀情
    形以及甲○○之智識、能力，又無不能注意之情事，詎甲○
    ○竟疏未注意，將燉煮熱湯中之電鍋置放於廚房內高度約30
    餘公分之椅子上，復未使黃悅慈遠離上開電鍋，即逕行轉身
    處理手邊之炊事工作，嗣因黃悅慈身體碰到電鍋因而電鍋翻
    倒，電鍋內之熱湯灑出而燙及黃悅慈，黃悅慈因而受有背部
    第二度燙傷（約占身體表面積百分之廿）之傷害。
二、案經黃悅慈之父乙○○訴由宜蘭縣警察局宜蘭分局請臺灣宜
    蘭地方法院檢察署檢察官偵查起訴，嗣於原法院準備程序進
    行中，被告先就被訴事實為有罪之陳述，經裁定進行簡式審
    判程序。
       理   由
一、上揭犯罪事實，迭據被告甲○○於警詢、檢察官偵訊、原審
    審理及本院審理時坦承不諱，(警卷第1、2頁、原審卷第10
    頁及本院審理筆錄)核與證人即告訴人乙○○證述黃悅慈於
    其所聘僱之褓姆甲○○照顧下遭燙傷之情節相符，(見警卷
    第3、4頁、)復有甲○○保母人員技術士證1件、黃悅慈受傷
    照片3張在卷可稽 (警卷第6至11頁)。而被害人黃悅慈確因
    本件事故，導致受有背部第二度燙傷（約占身體表面積百分
    之廿）之傷害等事實，亦有宜蘭醫院診斷證明書1紙在卷足
    稽。
二、按幼兒活動力旺盛，惟對於危險物品之認知、理解能力不足
    ，照顧幼兒者應保持幼兒週遭環境之安全，使幼兒遠離危險
    物品，此乃照顧幼兒者之義務，亦為一般人之常識，身為職
    業褓姆之被告對此實難諉稱不知，其於照顧已能自行行走，
    身高已100餘公分之被害幼兒黃悅慈時，本應注意遵守上開
    照護義務，且依當時客觀情形以及被告之智識、能力，又無
    不能注意之情事，詎被告竟疏未注意，將燉煮熱湯中之電鍋
    置放於廚房內高度約30餘公分之椅子上，復未使黃悅慈遠離
    上開電鍋，即逕行轉身處理手邊之炊事工作，以致黃悅慈身
    體碰到電鍋導致電鍋翻倒，電鍋內之熱湯灑出而燙及黃悅慈
    ，肇致本件事故發生，被告之照護幼兒行為顯有過失。又被
    告上開過失行為與被害人黃悅慈所受之前揭傷害間，顯具有
    相當因果關係。
三、綜上所述，足徵被告甲○○首揭自白確與事實相符，本件事
    證已臻明確，被告之犯行堪予認定，應依法論科。
四、原審核被告甲○○所為，係犯刑法第284條第2項前段之業務
    過失傷害罪。又被告前因違反著作權法案件，經原審以89年
    度易字第372號判決判處有期徒刑三月，如易科罰金，以三
    百元折算一日確定，甫於89年11月30日易科罰金執行完畢之
    事實，有卷附之臺灣高等法院被告前案紀錄表可資參照，其
    於有期徒刑之執行完畢後，五年以內再犯有期徒刑以上之本
    罪，為累犯，應依法加重其刑。爰引用刑法第284條第2項前
    段、第47條、第41條第1項前段，罰金罰鍰提高標準條例第1
    條前段、第2條規定，並審酌被告之品行、智識程度；被告
    身為照顧幼兒之職業褓姆，就本件事故之發生有未保持幼兒
    週遭環境安全，未使所照顧之幼兒遠離危險物品之過失，其
    過失程度頗高及所生危害；被告於犯罪後雖已坦承犯行且曾
    為被害人支付部分醫療費用，惟就民事賠償金額無法與被害
    人及其法定代理人達成合意，迄今尚未賠償被害人之損失；
    被害人所受傷害之程度等一切情狀，量處如主文所示之刑，
    並諭知易科罰金之折算標準，認事用法，均無不當，檢察官
    上訴，以被告就民事賠償金額未與被害人及其法定代理人達
    成合意，迄今尚未賠償被害人之損失，認為原審只量處有期
    徒刑五月，顯然過輕云云，被告上訴意旨認為為原審量刑過
    重，請求減輕其刑云云，然量刑係法院之職權，若無違法或
    顯然失之輕重之情形，應予尊重，查原審斟酌被告之一切犯
    罪情狀，有如上述，並無違法或不當之處，被告上訴請求減
    輕其刑，為無理由，應予駁回，且原審已就被告已支付部分
    醫藥費，但未賠償被害人之損失等情狀加以斟酌，所量處之
    刑度又無顯然失之過輕之情形，自不能僅因未達成民事之和
    解而認定量刑過輕，因認檢察官之上訴亦無理由，仍應予駁
    回。
據上論斷，應依刑事訴訟法第368條，判決如主文。
本案經檢察官陳維練到庭執行職務。
中    華    民    國    95    年    6    月    29    日
                  刑事第九庭    審判長法  官  官有明
                                      法  官  周盈文
                                      法  官  李文成
以上正本證明與原本無異。
不得上訴。
                                      書記官  廖逸柔
中    華    民    國    95    年    6     月    29    日
附錄：本案論罪科刑法條全文
中華民國刑法第284條
（過失傷害罪）
因過失傷害人者，處 6 月以下有期徒刑、拘役或 5 百元以下罰
金，致重傷者，處1年以下有期徒刑、拘役或5百元以下罰金。
從事業務之人，因業務上之過失傷害人者，處 1 年以下有期徒
刑、拘役或1 千元以下罰金，致重傷者，處 3 年以下有期徒刑
 、拘役或2千元以下罰金。


司法院資訊處製作；財團法人民間司法改革基金會備份。
